臺灣新竹地方法院民事判決　九十一年度竹小字第二九五號
　　原　　　告　甲○○
　　被　　　告　乙○○
右當事人間請求損害賠償事件，本院判決如左：
    主      文
被告應給付原告新台幣壹萬壹仟貳佰玖拾伍元，並自民國九十一年四月十三日起至清
償日止，按年息百分之五計算之利息。
原告其餘之訴駁回。
訴訟費用新台幣柒佰肆拾捌元，由被告負擔新台幣壹佰捌拾柒元，餘由原告負擔。
本判決第一項得假執行。
    訴訟標的及理由要領
一、原告主張：被告於民國九十年十二月二十四日十一時五十分許，駕駛車號ＳＲ—
    八○三○號自用小貨車，於新竹科學工業園區○○區○路由北往南行駛，至園區
    ○路與研發二路口，欲左轉至研發二路時，適原告駕駛２Ｌ—四○一九號自用小
    客車，沿園區二路由南往北行駛，被告竟疏未注意轉彎車應讓直行車先行，貿然
    左轉，致其自用小貨車之右後車架，與原告所駕駛之自用小客車右前車頭踫撞，
    原告共支付自用小客車修理費五萬四千九百三十四元，為此依侵權行為之法律關
    係，提起本件訴訟請求被告賠償等語。
二、被告則以：兩造車輛之撞擊點是在外側車道靠近路面邊線的地方，被告欲左轉前
    有看見原告之車，但是覺得距離很遠，應該可以轉過去，被告已轉到外側車道才
    遭原告撞到，原告本來走內側車道，因為緊張偏向外側車道，且有超速，才撞到
    被告之車尾，原告之過失較大等語置辯。
三、得心證之理由
（一）兩造均不爭執在前開時地發生車禍，及原告支出修理費五萬四千九百三十四元
      之事實。本件所須審究者，為被告就車禍之發生有無過失，及賠償金額為何。
（二）經查，依警方函送車禍資料所附之現場圖，原告車後遺有二五．一公尺之煞車
      痕，位置在園區○路○○○道內、外側車道中間之車道線附近，另參酌兩造均
      陳稱原告係因煞車不及才撞到被告，故本院認為原告主張撞擊點在內外側車道
      中間，即煞車痕的終點處等語，堪信為真實，被告抗辯撞擊點在外側車道靠近
      路面邊線的地方云云，則不足採。次查，原告所遺留之煞車痕依「一般公路煞
      車距離、行車速度對照表」換算結果，行車速度應在六十五公里以上，而肇事
      地點之速限為五十公里，亦有道路交通事故調查報告表之記載可憑，故原告於
      車禍發生時係超速行駛，亦堪認定。再查，車禍發生時係原告之右前車頭撞及
      被告之右後車架，依現場照片所示，原告右前保險桿、右前車燈、右前葉子板
      、引擎蓋右前方均凹陷受損，被告之右後車架則僅輕微受損，且撞擊地點在北
      上車道之內外側車道中間，足見被告當時非但已到達路中心處開始左轉，且已
      接近完成左轉彎之動作，始與原告發生踫撞，而由原告煞車痕之起點觀之，原
      告開始煞避時尚未進入交岔路口。
（三）按道路交通安全規則第九十三條第一項規定：「行車速度，依標誌或標線之規
      定」；第九十四條第三項規定：「汽車行駛時，駕駛人應注意車前狀況及兩車
      併行之間隔，並隨時採取必要之安全措施」；第一百零二條第一項第六款規定
      ：「汽車行駛至交岔路口，其行進、轉彎，應依左列規定：六、轉彎車應讓直
      行車先行。但直行車尚未進入交岔路口，而轉彎車已達中心處開始轉彎，直行
      車應讓轉彎車先行」。本件雖係被告駕駛之轉彎車與原告駕駛之直行車相撞，
      惟車禍發生時被告已到達路中心開始左轉，而原告尚未進入交岔路口，依上開
      道路交通安全規則第一百零六條第一項第六款但書之規定，原告應讓被告先行
      ，原告未讓被告先行，並超速行駛，且未注意車前狀況，致發生車禍，自有過
      失，惟被告在左轉彎時，未注意到逆向來車之車速，而採取必要之安全措施，
      以防止車禍發生，亦有違道路交通安全規則第九十四條第三項之規定，亦有過
      失，本院審酌上情，認為原告與被告過失比例各為四分之三與四分之一，台灣
      省竹苗區車輛行車事故鑑定委員會及台灣省行車事故覆議鑑定委員會鑑定意見
      ，雖認為被告行經無號誌交岔路口左轉車未讓直行車先行，與原告超速行駛及
      未注意車前狀況，同為肇事因，惟其認定與道路交通安全規則第一百零六條第
      一項第六款但書之規定，有所不符，本院認為尚不足採。
（四）按因故意或過失不法侵害他人之權利者，負損害賠償責任，不法毀損他人之物
      者，應向被害人賠償其物因毀損所減少之價值，民法第一百八十四條第一項前
      段、第一百九十六條分別定有明文。又物被毀損時，被害人除得依據民法第一
      百九十六條請求賠償外，並不排除民法第二百十三條至第二百十五條之適用，
      依民法第一百九十六條請求賠償物被毀損所減少之價額，得以修復費用為估定
      之標準，但以必要者為限（例如：修理材料以新品換舊品，應予折舊），亦有
      最高法院七十七年度第九次民事庭會議決議、同院六十年度臺上字第一五○五
      號判決及七十三年度臺上字第一五七四號等判決可資參照。查本件原告主張其
      所有車輛因車禍受損，支出修復費用支出五萬四千九百三十四元，（零件費用
      二萬八千八百三十四元，工資費用二萬六千一百元），已據其提出估價單二份
      、統一發票一份為證，並為被告所不爭執，又原告所有自用小客車係於九十年
      一月三十一日領牌使用，有行車執照附卷可憑，算至本件事故發生時（即九十
      年十二月二十四日）已使用十一個月（未滿一月以一月計，營利事業所得稅結
      算申報準則第九十五條第八款參照），依前揭說明，其以新品取代舊品間之差
      價應予折舊扣除，本院依行政院（七九）財字第○六七○號、臺（四五）財字
      第一四八○號令公布之固定資產耐用年數表及固定資產折舊率表，採定率遞減
      法計算其折舊，即自用小客車耐用年數五年，每年折舊率千分之三六九，零件
      折舊後金額應為一萬九千零八十一元（計算方式詳附表所示）。從而，原告得
      請求之工資及零件費用共計四萬五千一百八十一元（19081＋26100＝45181元
      ）。惟按「損害之發生或擴大，被害人與有過失者，法院得減輕賠償金額」，
      民法第二百十七條第一項定有明文。本件車禍之發生，原告與被告之過失責任
      比例各為四分之三、四分之一，已如前述，則被告依其過失程度應賠償原告一
      萬一千二百九十五元，原告請求被告給付上開金額之範圍內，應予准許，逾此
      部分之請求，即非正當，應予駁回。
四、本件為小額訴訟之判決，就原告勝訴部分，併依職權宣告假執行。
中　　　華　　　民　　　國　　九十一　　年　　 十一　　 月　　二十九　　日
                                  臺灣新竹地方法院新竹簡易庭
~B法　　　官　彭洪英
右為正本係照原本作成。
如對本判決上訴，非以違背法令為理由，不得為之，且須於判決送達後二十日內向本
院提出上訴狀（須按他造當事人之人數附繕本）。
~B法院書記官　吳美雲
中　　　華　　　民　　　國　　九十一　　年　　 十一　　 月　　二十九　　日
~F0
~T40
附表：
┌───────────────────────────────────┐
│車牌號碼２Ｌ—四○一九號自用小客車更新零件費用折舊之計算              │              │
├──────┬────────────────────────────┤
│第一年折舊  │28834×0.369×11／12＝9753                              │
├──────┴───┬────────────────────────┤
│時價亦即折舊後之金額│ 00000－0000=19081                              │
├──────────┴────────────────────────┤
│備註：小數點以下四捨五入                                              │
└───────────────────────────────────┘
